【裁判字號】    98,裁,733
【裁判日期】    980319
【裁判案由】    新型專利舉發
【裁判全文】
最  高  行  政  法  院  裁  定
                                       98年度裁字第733號
聲  請  人  儀辰企業股份有限公司
代  表  人  甲○○
訴訟代理人  練家雄  律師
上列聲請人因與相對人經濟部智慧財產局、參加人光達磁性工業
有限公司間新型專利舉發事件，對於中華民國97年12月11日本院
97年度裁字第5307號裁定，聲請再審，本院裁定如下：
    主  文
再審之聲請駁回。
再審訴訟費用由聲請人負擔。
    理  由
一、按當事人對於本院所為裁定聲請再審，必須原裁定具有行政
    訴訟法第273條之情形者，始得為之。而該條第1項第1款所
    謂「適用法規顯有錯誤」，係指原判決所適用之法規與該案
    應適用之現行法規相違背，或與解釋判例有所牴觸而言，至
    於法律上見解之歧異，聲請人對之縱有爭執，要難謂為適用
    法規顯有錯誤，而據為再審之理由；又該條第1項第2款所謂
    「判決理由與主文顯有矛盾」，係指判決理由與主文之內容
    適得其反而言。
二、本件聲請人主張本院97年度裁字第5307號裁定（下稱原確定
    裁定）有行政訴訟法第273條第1項第1款及第2款所定之再審
    事由，對之聲請再審，其聲請意旨略謂：聲請人已具體指摘
    臺北高等行政法院97年度訴字第979號判決（下稱原判決）
    違背法令之處，符合提起上訴之要件，原確定裁定尚不得以
    聲請人之上訴不合法予以駁回。又相對人係於民國（下同）
    97年12月16日提出上訴答辯書，原確定裁定卻先於同年月11
    日作成，足見其未審酌相對人之答辯意見，即自行形成心證
    ，顯屬率斷。再者，專利審查基準已說明審查進步性要件時
    ，須將該發明所欲解決之問題、解決問題之技術手段及對照
    先前技術之功效作一整體考量，不得僅針對某一技術特徵而
    形諸於文字，即其應於理由中完整說明，則原確定裁定所謂
    「依行政程序法第96條第1項第2款規定，固應記載理由，然
    如已記載相當理由者已足」，即有適用法規錯誤之違法。另
    原確定裁定於理由中表示「尚難以此遽謂原判決違背法令」
    「原判決雖未就此敘明，惟與判決結果不生影響」，顯已就
    原判決進行實質上是否違法之審查，詎原確定裁定卻以程序
    不合法為由裁定駁回聲請人之上訴，顯與其裁定本身之內容
    未合，而有主文與理由矛盾之違法。況本案就系爭專利曾有
    技術報告，並未發現足以否定新穎性及進步性之資料，原判
    決及原確定裁定逕認本案法律爭點並非繁複，無視不同審查
    委員之專業意見，亦有認定事實不依證據之違法云云。
三、本院按：(一)原確定裁定以聲請人上訴理由係就原審取捨證據
    、認定事實之職權行使，指摘其為不當，並就原審已論斷者
    ，泛言未論斷，或就原審所為論斷，泛言其論斷矛盾，而非
    具體表明合於不適用法規、適用法規不當、或行政訴訟法第
    243條第2項所列各款之情形，難認對該判決之如何違背法令
    已有具體之指摘，乃認聲請人上訴不合法予以駁回等情，已
    經原確定裁定論斷甚明，並無與該案應適用之現行法規顯然
    違背，或與解釋判例顯有牴觸之情，是聲請人認其對原判決
    之違法，已為具體之指摘，無非係聲請人相異見解，依首揭
    說明，尚與所謂適用法規顯有錯誤有間，故聲請人據為本件
    再審之聲請，其聲請為顯無再審理由，應予駁回。(二)原確定
    裁定認聲請人之上訴為不合法，故主文諭知上訴駁回，並無
    理由與主文矛盾之情節，聲請人以原確定裁定有行政訴訟法
    第273條第1項第2款之事由，對之聲請再審，依首揭說明，
    亦屬無理由，應予駁回。
四、據上論結，本件聲請為無理由。依行政訴訟法第283條、第
    278條第2項、第104條、民事訴訟法第95條、第78條，裁定
    如主文。
中    華    民    國    98    年    3     月    19    日
                    最高行政法院第四庭
                        審判長法官  劉  鑫  楨
                              法官  姜  素  娥
                              法官  黃  淑  玲
                              法官  劉  介  中
                              法官  曹  瑞  卿
以  上  正  本  證  明  與  原  本  無  異
中    華    民    國    98    年    3     月    19    日
                              書記官  吳  玫  瑩


司法院資訊處製作；財團法人民間司法改革基金會備份。
